【裁判字號】    90,交易,15
【裁判日期】    900926
【裁判案由】    過失致死
【裁判全文】
臺灣桃園地方法院刑事判決                            九十年度交易字第一五號
    公  訴  人  臺灣桃園地方法院檢察署檢察官
    被      告  乙○○
右列被告因過失致死案件，經檢察官提起公訴（八十九年度偵字第一八六八七號），
本院判決如左：
    主  文
乙○○因過失致人於死，處有期徒刑月，如易科罰金以佰元折算壹日，緩刑貳年
。
    事  實
一、乙○○於民國八十九年十一月二十二日十六時三十五分許（起訴書誤載為三十分
    ），騎乘車號ＩＵＺ－０一０號機車，沿桃園縣平鎮市○○路往中壢方向行駛，
    途經中豐路南勢二段四八七巷口前時，欲超越與其同向同一車道（外側車道）前
    方由黃月英所騎乘（後座搭載其子涂朝隆）之車號ＩＵＺ－八七八號機車時，應
    注意汽車欲超越同一車道之前車時，須先按鳴喇叭二單響或變換燈光一次，待前
    行車減速靠邊或表示允讓後，後行車始得超越，超越時應顯示左方向燈並於前車
    左側保持半公尺以上之間隔超過，行至安全距離後，再顯示右方向燈駛入原行路
    線，以避免發生擦撞之危險，且應注意行車速度應依標誌之規定，該路段之最高
    速限為時速四十公里，而當時天候晴，日間有自然光，道路路面乾燥無缺陷，視
    距良好，並無不能注意之情事，竟疏未注意仍以時速約六十公里之高速行駛，且
    欲超車時未先按鳴喇叭對前車示警，於超越黃月英所騎乘之機車左側時，疏未與
    之保持半公尺以上之安全間隔，適黃月英亦疏未注意車前狀況並隨時採取必要之
    安全措施，未注意乙○○已自其左側超越部分車身而在其左前方，仍向左偏騎而
    稍微擦撞乙○○所騎機車之右後側，致黃月英、涂朝隆人車倒地後，涂朝隆受有
    手部和背部擦傷之傷害（過失致傷部分未據告訴）；黃月英受有鈍性腹部外傷、
    肝撕裂傷併腹腔內出血、兩側肺挫傷併左側氣胸、急性腎衰竭併休克等傷害，經
    送醫後延至八十九年十一月二十六日九時三十分許因心肺衰竭不治死亡。乙○○
    肇事後在未被發覺其為犯人前，向警員甲○○自首肇事而接受裁判。
二、案經桃園縣警察局楊梅分局報請臺灣桃園地方法院檢察署檢察官相驗後簽分偵查
    起訴。
        理  由
一、訊據被告乙○○固坦承有超速及超車時未按鳴喇叭待前車減速靠邊或表示允讓後
  ，始與前車左側保持半公尺以上之間隔超越之情，惟矢口否認有過失致死之犯行
    ，辯稱：如伊機車有與死者之機車擦撞，伊機車應亦會有擦痕，且死者黃月英係
    受有胸腹部鈍挫傷，難謂係因該擦撞所致云云。惟查：（一）被告騎乘機車自死
    者黃月英所騎乘機車左側超車時，死者機車因亦向左偏騎，二部機車發生輕微擦
    撞，死者機車立即倒地，死者亦往前衝出而趴倒在地之情，業據目擊證人丙○○
    於本院審理時證述綦詳（見本院九十年九月十二日審理筆錄），參以被告亦供承
    感覺右後方有輕微擦撞之情（見同上審理筆錄），堪認被告與死者所騎乘之機車
    確有擦撞之情，僅該次擦撞甚為輕微，其擦痕較諸死者機車嗣後倒地之擦損、及
    被告機車於本件事故前即舊有之擦損更為輕微，不易自二部機車原有或其後之較
    嚴重刮擦痕中辨別出，被告辯稱二車未擦撞云云，尚難遽採。（二）按汽車行駛
    時，行車速度應依標誌規定，道路交通安全規則第九十三條定有明文，而本件肇
    事路段之最高速限為時速四十公里，有道路交通事故調查報告表附卷可稽；又汽
    車欲超越同一車道之前車時，須先按鳴喇叭二單響或變換燈光一次，前行車減速
    靠邊或表示允讓後，後行車始得超越，且超越時應顯示左方向燈並於前車左側保
    持半公尺以上之間隔超過，行至安全距離後，再顯示右方向燈駛入原行路線，道
    路交通安全規則第一百零一條第三款、第五款亦定有明文，被告駕車依法即負有
    前開注意義務，惟被告既自承其斯時車速已高達六十公里，且其於超車前並未按
    鳴喇叭促前車注意，亦未與前車保持半公尺以上之安全間隔，而事故發生當時天
    候晴，日間有自然光，道路無障礙物且視距良好（此有道路交通事故調查報告表
    乙紙在卷可參），按其情形並無不能注意之情事，詎被告竟疏未注意，而致肇事
    ，其有過失之情灼然甚明。（三）死者機車因擦撞被告機車後立即倒地，死者亦
    往前衝出而趴倒在地之情，既據目擊證人丙○○證述如上，是死者受有鈍性腹部
    外傷、肝撕裂傷併腹腔內出血等傷害，即核與證人丙○○所述其往前衝出而「趴
    倒在地」之受傷情節相符，堪認死者確係因本件事故而受有前揭傷害，被告辯稱
    死者傷勢並非車禍所致云云，亦不足採。（四）本件死者黃月英確係因本件車禍
    致受有鈍性腹部外傷、肝撕裂傷併腹腔內出血、兩側肺挫傷併左側氣胸、急性腎
    衰竭併休克等傷害，送醫急救後不治死亡等情，有診斷證明書乙紙附卷可稽，且
    經檢察官率同檢驗員相驗屬實，並制有勘驗筆錄、相驗屍體證明書、驗斷書等及
    相驗照片三幀在卷可憑。是其死亡與被告之過失行為間顯有相當因果關係，被告
    自應負過失致死之罪責。（五）死者原係騎於被告機車右側，忽未打方向燈即往
    內側車道偏騎，尚未達內側車道，被告自死者機車左側超車之際，「死者機車車
    頭去擦撞被告機車右後輪」之情，已據證人賴竹錦證述明確（見同上審理筆錄）
    ，衡情，被告機車既已超越死者機車，苟死者斯時已注意車前狀況，未偏左行駛
    ，應亦可避免該事故之發生，詎其亦疏未注意因致肇事，其就本件事故之發生，
    自亦與有過失，惟被害人雖與有過失，仍不得因此相抵而解免被告之過失責任，
    附此敘明。此外，復有現場照片、二機車毀損照片多幀、車籍作業系統－查詢認
    可資料二紙等附卷可稽，縱上，本件事證已臻明確，被告犯行洵堪認定，應予依
    法論科。
二、核被告乙○○所為，係犯刑法第二百七十六條第一項之過失致死罪。被告於肇事
    後，警員前往現場處理尚不知何人為犯罪人之際，主動向警員坦承為肇事者，此
    業據證人即當時到場處理之員警甲○○結證屬實，其對於未發覺之罪自首而接受
    裁判，應依刑法第六十二條前段自首之規定，減輕其刑。爰審酌被告之過失程度
    、因而致被害人死亡、被害人亦與有過失之情節、被告肇事後已與死者家屬達成
    和解給予適當賠償（有協議書一份在卷可參）、及其犯後坦承大部分犯行態度良
    好等一切情狀，量處如主文所示之刑。又本件被告行為後，刑法第四十一條於九
    十年一月十日經修正公布，並於同年月十二日生效，易科罰金之適用範圍擴大為
    最重本刑五年以下有期徒刑之罪，並明定併合處罰之數罪，如各罪均得易科罰金
    者，其應執行之刑逾六月時，亦得適用之。是被告犯罪後法律已有變更，雖其所
    犯前開罪，依修正前刑法第四十一條之規定，原得易科罰金，惟該法條既修正如
    上，仍屬法律變更，依刑法第二條第一項前段之規定，自應適用裁判時之法律即
    修正後之刑法第四十一條，本院自應就前揭對被告所宣告之刑諭知易科罰金之折
    算標準。末查，被告前未曾受有期徒刑以上刑之宣告（有臺灣高等法院被告全國
    前案紀錄表可稽），茲矧其偶因過失罹犯本罪，且犯後已與被害人家屬達成和解
    ，尚知悔悟，經此偵審程序及刑之宣告，應知警惕而無再犯之虞，本院認所宣告
    之刑以暫不執行為適當，爰併諭知緩刑二年，以勵自新。
據上論斷，應依刑事訴訟法第二百九十九條第一項前段，刑法第二條第一項前段、第
二百七十六條第一項、第六十二條前段、修正後第四十一條第一項前段、第七十四條
第一款，罰金罰鍰提高標準條例第一條前段、第二條，判決如主文。
本案經檢察官張立中到庭執行職務。
中      華      民      國      九十      年      九      月    二十六  日
                                臺灣桃園地方法院刑事第六庭
                                    法  官  林  曉  芳
右正本證明與原本無異。
如不服本判決，應於判決送達後十日內向本院提出上訴狀（應附繕本），上訴於臺灣
高等法院。
                                    書記官  巫  孟  蓉
中      華      民      國      九十      年      十      月      一    日
附論罪科刑依據之法條
刑法第二百七十六條
因過失致人於死者，處二年以下有期徒刑、拘役或二千元（現已提高十倍為二萬元）
以下罰金。
從事業務之人，因業務上之過失犯前項之罪者，處五年以下有期徒刑或拘役得併科三
仟元（現已提高十倍為三萬元）以下罰金。


司法院資訊處製作；財團法人民間司法改革基金會備份。
